最高法院刑事判決　　　　　　　　　　　　　　　　八十八年度台非字第一○二號
　　上訴人　最高法院檢察署檢察總長
　　被　告　甲○○
右上訴人因被告盜匪案件，對於台灣彰化地方法院中華民國八十七年二月二十六日第
一審確定判決（八十六年度訴字第一○七三號，起訴案號：台灣彰化地方法院檢察署
八十六年度偵字第七七九二號），認為違法，提起非常上訴，本院判決如左：
    主  文
原判決關於盜匪部分撤銷。
甲○○連續意圖為自己不法之所有，以強暴致使不能抗拒而取他人之物，處有期徒刑
玖年，褫奪公權肆年。改造手槍壹支（槍枝管制編號0000000000）、塑膠
手套壹雙均沒收。
    理  由
非常上訴理由稱：「按判決適用法則不當者，為違背法令，刑事訴訟法第三百七十八
條定有明文。又刑法第五十五條牽連犯從一重處斷，應從一法定刑較重之罪名處斷。
關於同一罪名所適用之法律，無論主刑、從刑或保安處分，除法律別有規定外，均應
本於統一性及整體性原則，不得任意割裂適用。本件依原判決確認之事實，被告觸犯
懲治盜匪條例第五條第一項第一款之盜匪罪及修正前槍砲彈藥刀械管制條例第十條第
三項之非法持有可發射子彈具殺傷力槍枝罪，其二罪間有方法結果之牽連關係，依刑
法第五十五條規定，應從較重之懲治盜匪條例第五條第一項第一款之罪處斷，而不另
論以修正前槍砲彈藥刀械管制條例第十條第三項之罪，揆諸上揭說明，自無再援引修
正後槍砲彈藥刀械管制條例第十九條第一項宣告保安處分之餘地。詎原判決竟將法條
割裂適用，既從重罪處斷，復率引輕罪之保安處分併宣付之，即有適用法則不當之違
背法令。案經確定，且對被告不利，爰依刑事訴訟法第四百四十一條、第四百四十三
條提起非常上訴，以資救濟」等語。
本院按修正槍砲彈藥刀械管制條例第十九條第一項固規定犯該條例第七條、第八條、
第十一條、第十二條第一項至第三項、第十三條第一項至第三項之罪，經判處有期徒
刑者，應於刑之執行完畢或赦免後，令入勞動場所強制工作，其期間三年。但按保安
處分係對受處分人將來之危險性所為拘束其身體、自由等之處置，以達教化與治療之
目的，為刑罰之補充制度。本諸法治國家保障人權之原理及刑法之保護作用，其法律
規定之內容，應受比例原則之規範，使保安處分之宣告，與行為人所為行為之嚴重性
，行為人所表現之危險性，及對於行為人未來行為之期待性相當。司法院大法官會議
因而對該規定於民國八十七年十二月十八日著成釋字第四七一號解釋例，明示該條例
第十九條第一項所定，不問對行為人有無預防矯治其社會危險性之必要，一律宣付強
制工作三年，致限制其中不具社會危險性之受處分人之身體、自由部分，其所採措施
與所欲達成預防矯治之目的及所需程度，不合憲法第二十三條所定之比例原則，宣告
自解釋例公布之日起不予適用（即違反憲法規定）。但解釋文復就同條例第十九條第
一項所列舉之罪，釋示若依個案情節審查符合比例原則之部分，仍應適用該條例之規
定宣告保安處分，因之，自該解釋例公布之後，凡在槍砲彈藥刀械管制條例修正公布
前，犯該條例第十九條第一項所列之罪者，除合於刑法第九十條第一項之情形，得依
該條項宣付保安處分外，均不得宣付強制工作。在該條例修正公布後之犯罪，則應按
個案情節符合比例原則部分，適用該條例宣付保安處分；至不符合部分而應宣付保安
處分者，則仍應由法院斟酌刑法第九十條第一項規定之要件，依職權為之。本件依原
確定判決認定之事實，被告甲○○基於概括之犯意，先於八十六年八月二十四日在彰
化縣員林鎮○○路一○七號強劫「店小二」便利商店之現金新台幣（下同）一萬餘元
。續於同月二十六日至二十八日手持可發射子彈具殺傷力之ＰＰＫ改造手槍一支，在
同鎮○○街一五八號「茶軒休閒廣場」、育英路一九三號「幸福電動玩具店」、員水
路二段四○一號「美而利便利商店」、莒光路五九○號「我家便利商店」先後強劫六
千五百元、二萬三千四百元、八千元、二千元。則被告顯係在同年十一月二十四日槍
砲彈藥刀械管制條例修正公布前持有可發射子彈具殺傷力之改造手槍而犯強盜罪。原
確定判決復未認定被告有犯罪之習慣或以犯罪為常業或因遊蕩或懶惰成習而犯罪等符
合刑法第九十條第一項規定情形之證據方法，其逕依修正後槍砲彈藥刀械管制條例第
十九條第一項之規定宣告被告應於刑之執行完畢或赦免後，令入勞動場所強制工作三
年。揆諸前開說明即有判決之法條適用割裂不一，以及適用法則不當之違法。案經確
定，且不利於被告，非常上訴意旨指摘原判決違法，洵屬正當，自應由本院將原判決
關於盜匪部分撤銷改判，酌情仍處以原判決所宣告之刑，如主文第二項所示，以資糾
正。
據上論結，應依刑事訴訟法第四百四十七條第一項第一款，懲治盜匪條例第五條第一
項第一款，修正前槍砲彈藥刀械管制條例第十條第三項，刑法第二條第一項但書、第
十一條前段、第五十六條、第五十五條、第三十七條第二項、第三十八條第一項第一
款第二款，判決如主文。
中      華      民      國    八十八    年      四      月     十五     日
                              最高法院刑事第六庭
                                  審判長法官  紀  俊  乾
                                        法官  楊  商  江
                                        法官  黃  正  興
                                        法官  林  永  茂
                                        法官  王  居  財
      右正本證明與原本無異
                                              書  記  官
中      華      民      國    八十八    年      四      月     十九     日
